臺灣板橋地方法院刑事判決　　　　　　 96年度易緝字第114號
公　訴　人　臺灣板橋地方法院檢察署檢察官
被　　　告　甲○○原名王阿詢.
上列被告因侵占案件，經檢察官提起公訴（96年度偵字第1658號
），被告於本院準備程序進行中就被訴事實為有罪之陳述，經本
院合議庭裁定由受命法官獨任進行簡式審判程序，判決如下：
    主  文
甲○○連續意圖為自己不法之所有，而侵占對於業務上所持有之
物，處有期徒刑捌月，緩刑參年。
    事  實
一、甲○○（原名：王阿詢）前於臺北縣三重市○○路○ 段111
    之33號7 樓B 室之「新光人壽保險股份有限公司」（下稱新
    光人壽公司）新莊駐區蔡寮收費處擔任組長，負責招攬保險
    、收取保險費等業務，為從事業務之人，竟因自身資金周轉
    不靈，基於意圖為自己不法所有之概括犯意，於如附表所示
    之時間向新光人壽公司保戶丙○○收取如附表所示之保費後
    ，連續將之侵占入己，挪供己用。嗣因丙○○之保單遭停效
    ，經向新光人壽公司查詢結果，始知上情。
二、案經新光人壽公司訴請臺灣板橋地方法院檢察署檢察官偵查
    起訴。本院於準備程序進行中，被告就被訴事實為有罪之陳
    述，經告知被告簡式審判程序之旨，並聽取當事人之意見後
    ，裁定進行簡式審判程序。
    理  由
一、上揭犯罪事實，業據被告甲○○於本院準備程序及審理中坦
    承不諱，核與告訴代理人乙○○於偵查中之指述情節相符，
    並有侵占挪用明細表、聲明書、存證信函、第一商業銀行匯
    款申請書代收入傳票、支票影本、彰化銀行匯款回條聯、三
    階基本人事資料明細、新光人壽公司新光吉祥如意壽險繳費
    20年期無體檢契約要保書各1 份、保險契約內容變更申請書
    2 份在卷可稽，足認被告之自白與事實相符，洵堪採為認定
    事實之依據。事證明確，被告犯行，已堪認定。
二、查被告行為後，刑法業於民國94年2 月2 日經總統以華總一
    義字第09400014901 號令修正公布，並於95年7 月1 日施行
    ，參酌最高法院95年5 月23日刑事庭第8 次會議決議，修正
    後刑法第2 條第1 項之規定，係規範行為後法律變更所生新
    舊法律比較適用之準據法，於新刑法施行後，應適用修正後
    刑法第2 條第1 項之規定，為「從舊從輕」之比較。另於比
    較時應就罪刑有關之共犯、未遂犯、想像競合犯、牽連犯、
    連續犯、結合犯，以及累犯加重、自首減輕暨其他法定加減
    原因（如身分加減）與加減比例等一切情形，本於統一性及
    整體性原則，綜其全部罪刑之結果而為比較。（一）刑法第
    33條第5 款由「罰金：1 元以上。」，修正為「罰金：新臺
    幣1 千元以上，以百元計算之。」，經比較新舊法結果，以
    被告行為時之舊法較為有利於被告；（二）修正後刑法刪除
    第56條連續犯之規定，此項刪除雖非犯罪構成要件之變更，
    但顯已影響行為人刑罰之法律效果，自屬法律已有變更，而
    被告所為上開數犯行，於新刑法施行後即需分論併罰，與修
    正前刑法第56條規定以一罪論比較結果，以被告行為時之舊
    法較為有利於被告。因之，經綜其全部罪刑之結果而為比較
    ，以修正前刑法有利於被告，應一體適用修正前刑法之規定
    。
三、核被告甲○○所為，係犯刑法第336 條第2 項之業務侵占罪
    。其先後3 次侵占犯行，時間緊接，所犯係構成要件相同之
    罪，顯係基於概括犯意所為，為連續犯，應依修正前刑法第
    56條規定論以一罪，並加重其刑。爰審酌被告利用職務之便
    ，侵占告訴人新光人壽公司如附表所示應得之保費，造成告
    訴人之損害非小，且迄今尚未與告訴人達成和解，賠償告訴
    人之損失，兼衡其犯罪之動機、目的、手段及犯後坦承犯行
    ，深具悔意之態度等一切情狀，量處如主文所示之刑，以示
    懲儆。又被告前未曾因故意犯罪受有期徒刑以上刑之宣告，
    有臺灣高等法院被告前案紀錄表1 份在卷可按，因一時失慮
    ，致罹刑章，事後已坦承犯行，深具悔意，經此偵審程序及
    罪刑之宣告，當知警惕，信無再犯之虞，本院因認對其所宣
    告之刑，以暫不執行為當，爰依修正後刑法第74條第1 項第
    1 款之規定（參照最高法院95年度第8 次刑事庭會議決議第
    7 點），併予宣告緩刑3 年，以勵自新。又被告本案犯罪之
    時間雖係在96年4 月24日以前，惟被告於中華民國九十六年
    罪犯減刑條例施行即96年7 月16日前之96年3 月27日經本院
    發布通緝，於96年7 月29日經警緝獲，而非自行歸案接受審
    判，有本院96年3 月27日96年板院輔刑親科緝字第237 號通
    緝書及96年7 月29日警詢筆錄可佐，依中華民國九十六年罪
    犯減刑條例第5 條規定，自不得減刑，附予敘明。
據上論斷，應依刑事訴訟法第273 條之1 第1 項、第299 條第1
項前段，刑法第2 條第1 項前段、第336 條第2 項、第74條第1
項第1 款、修正前第56條，刑法施行法第1 條之1 ，判決如主文
。
本案經檢察官陳佳宏到庭執行職務。
中　　華　　民　　國　　96　　年　　9　　月　　28 　　日
                      刑事第十六庭  法　官   曾淑娟
以上正本證明與原本無異。
如不服本判決應於送達後10日內向本院提出上訴狀
                                    書記官   林伯文
中　　華　　民　　國　　96　　年　　9 　　月　　29　　日
附表：
┌──┬──────┬────────┬─────────────┐
│編號│收取保費時間│金          額  │備註                      │
├──┼──────┼────────┼─────────────┤
│1   │89年1月25日 │新臺幣100,110元 │保戶之保費係直接匯入甲○○│
│    │            │                │所有合作金庫銀行北三重分行│
│    │            │                │0000000000000號帳戶       │
├──┼──────┼────────┼─────────────┤
│2   │90年1月11日 │新臺幣100,110元 │保戶係交付支票            │
├──┼──────┼────────┼─────────────┤
│3   │92年10月29日│新臺幣100,110元 │保戶之保費係直接匯入甲○○│
│    │            │                │所有合作金庫銀行北三重分行│
│    │            │                │0000000000000號帳戶       │
├──┼──────┴────────┴─────────────┤
│總計│新臺幣300,330元                                           │
└──┴─────────────────────────────┘
附錄本案論罪科刑法條全文：
中華民國刑法第336條
對於公務上或因公益所持有之物，犯前條第1 項之罪者，處1 年
以上7 年以下有期徒刑，得併科5 千元以下罰金。
對於業務上所持有之物，犯前條第1 項之罪者，處6 月以上5 年
以下有期徒刑，得併科3 千元以下罰金。
前二項之未遂犯罰之。
